【裁判字號】    92,台上,3454
【裁判日期】    920626
【裁判案由】    殺人
【裁判全文】
最高法院刑事判決                              九十二年度台上字第三四五四號
    上訴人  甲○○
右上訴人因殺人案件，不服台灣高等法院台中分院中華民國九十二年三月十一日第二
審更審判決（九十一年度上更(三)字第二九四號，起訴案號：台灣南投地方法院檢察署
八十九年度偵字第二三六號），提起上訴，本院判決如左：
    主  文
上訴駁回。
    理  由
按刑事訴訟法第三百七十七條規定，上訴於第三審法院，非以判決違背法令為理由，
不得為之。是提起第三審上訴，應以原判決違背法令為理由，係屬法定要件。如果上
訴理由狀並未依據卷內訴訟資料，具體指摘原判決不適用何種法則或如何適用不當，
或所指摘原判決違法情事，顯與法律規定得為第三審上訴理由之違法情形，不相適合
時，均應認其上訴為違背法律上之程式，予以駁回。本件原判決認定上訴人甲○○於
民國八十八年十二月二十九日下午四時許，在南投縣信義鄉○○村○○路一四五號其
所開設之「信谷海產店」，與劉順良（已於九十年八月二十日死亡）、黃朝陽等人飲
酒。至同日下午八時四十五分許，黃朝陽已不勝酒力，劉順良欲背其回家，上訴人在
後幫忙扶持。因黃朝陽酒醉，難以背負，不慎摔倒而發生口角，劉順良遂出手毆打黃
朝陽，黃朝陽亦予回擊，並殃及在旁之上訴人。上訴人、劉順良心生不滿，基於傷害
之犯意聯絡，出手毆打黃朝陽，致黃朝陽頭、面部多處擦傷（劉順良傷害部分，已判
刑確定），但黃朝陽仍繼續與上訴人、劉順良拉扯，並出口辱罵：「幹你娘」，上訴
人更加不滿，即變更傷害之犯意為殺人之犯意，衝入廚房內取出其所有刀刃寬約三至
四公分之尖刀一支，返回店門外，以該尖刀刺殺黃朝陽胸腹部數刀，致黃朝陽受有左
胸裂傷疤長二公分、寬零點五公分，左季肋部裂傷疤長四點五公分、寬零點五公分及
長一公分、寬零點五公分裂傷疤，右下腹兩處約四公分及一點八公分傷口，創口裂開
約零點五公分，右上臂斜裂傷疤長七公分、寬零點五公分，右手小指防禦傷疤四公分
乘零點五公分，左手第三指防禦傷疤三點五公分乘零點五公分等傷害。黃朝陽不支倒
地，上訴人仍用力踢其胸腹部及背部等處，並暫離現場將該尖刀棄置於不詳地點後，
再回現場繼續腳踢黃朝陽，直至黃文澤前來勸阻，始行住手。黃朝陽經送醫急救，終
因腹部銳器穿刺造成小腸破裂穿孔，腹部銳器傷引起腹膜炎併發症，導致敗血性休克
，於八十九年一月十九日十八時許不治死亡等情。已綜合全部卷證資料，敘明其所憑
之證據及認定之理由，而以上訴人否認犯罪所持之辯解為不足採，予以指駁綦詳，從
形式上觀察，並無違背法令之情形存在。按採證認事屬事實審法院之職權，倘其判斷
不違反經驗法則與論理法則，即不容任意指摘為違法，而執為第三審上訴之合法理由
。原判決以上訴人於八十九年一月三十日警訊中坦承持刀殺害黃朝陽，復於偵查中及
檢察官聲請第一審法院羈押訊問時，為相同之供述。此項自白，係出於其自由意思，
警方並無利誘取供之情事。關於殺害黃朝陽之刀械，係刀刃寬約三至四公分之尖刀，
乃上訴人於自其海產店之廚房內取出，持以行兇，亦經告訴人即黃朝陽之配偶陳靜惠
於檢察官相驗時，及劉順良於八十九年一月二十九日警訊及偵查中，陳述明確。參酌
證人即警員紀東誌之證言、黃朝陽受傷之情形、上訴人測謊鑑定之結果、搜索扣押證
明筆錄，及法務部法醫研究所研判黃朝陽所受傷勢與扣案之瑞士刀不符等情，認上訴
人行兇用之刀械，並非扣案之瑞士刀。至案發時，劉順良穿著之衣物沾染血跡，係因
協助搬運黃朝陽上車送醫所致，尚難執此為有利於上訴人之認定。又陳靜惠在警局初
訊時陳稱：「我在店內沒看清楚（黃朝陽是自殺或他殺），只看見推我先生（黃朝陽
）及踢我先生的情形」，嗣於檢察官相驗時，始供述上訴人如何至廚房內取出刀械，
及如何殺害黃朝陽等節；其先後不一之供述，應以其後之供述合於事實而可採信。俱
已詳敘其斟酌取捨而得心證之理由，核與經驗法則及論理法則無違。上訴意旨，漫稱
依案重初供之原則，陳靜惠在警局初訊時，既稱未看清楚案發情形，自較接近事實等
語，並就原審所為上開證據取捨及其證明力判斷職權之適法行使，及判決內已明白論
斷之事項，憑己見為相反之評價，任意指摘原判決違法，難謂符合第三審上訴之法定
要件。再，第一審判決以上訴人係犯刑法第二百七十七條第一項傷害罪及第二百七十
一條第一項殺人罪，予以分論併罰；上訴後，第二審法院仍維持第一審之判決，但前
經本院九十年度台上字第五六四四號判決，以傷害部分與殺人部分是否屬裁判上或實
質上一罪，非無疑義，尚值審究，因將其上訴之傷害部分連同殺人部分一併發回。故
關於傷害部分，於原審更審前並未確定。上訴意旨以其傷害部分早已判決確定，殺人
部分為其效力所及云云，自有誤解。另上訴意旨其餘所稱上訴人與被害人向無過節，
於其酒醉時欲予扶持回家，且發現其肚破腸流時，叫人拿毛巾堵住傷口，不可能有殺
人犯意，亦無殺人之行為等語，而為單純事實上之爭執，亦非第三審上訴之合法理由
。上訴意旨指摘之各節，均與法律規定得為第三審上訴理由之違法情形，不相適合，
其上訴為違背法律上之程式，應予駁回。
據上論結，應依刑事訴訟法第三百九十五條前段，判決如主文。
中      華      民      國    九十二    年      六      月    二十六    日
                              最高法院刑事第四庭
                                  審判長法官  紀  俊  乾
                                        法官  黃  正  興
                                        法官  劉  介  民
                                        法官  陳  東  誥
                                        法官  黃  一  鑫
      右正本證明與原本無異
                                              書  記  官
中      華      民      國    九十二    年      六      月     三十     日


司法院資訊處製作；財團法人民間司法改革基金會備份。
